臺灣臺中地方法院交通事件裁定　　　 100年度交聲字第2947號
原處分機關　交通部公路總局臺中區監理所
異　議　人
即受處分人　張復鑫即張召昆
上列受處分人因違反道路交通管理處罰條例案件，對於交通部公
路總局臺中區監理所於民國100年10月7日所為之處分（原處分案
號：中監違字第裁60-B00000000-0號裁決書），聲明異議，本院
裁定如下：
    主    文
原處分撤銷。
張復鑫即張召昆不罰。
    理    由
一、原處分機關略以：登記異議人即受處分人張復鑫即張召昆（
    下簡稱異議人）名下之車牌號碼SPL-580號輕型機車（下稱
    系爭機車），於民國96年9月25日20時25分許，在高雄市○
    ○路處，因「使用他車牌照（ZHZ-651報廢牌照）」之違規
    事由，經高雄市政府警察局交通警察大隊（下稱原舉發機關
    ）警員依道路交通管理處罰條例第12條第1項第5款規定，填
    製高市警交字第B00000000號舉發違反道路交通管理事件通
    知單（下稱舉發違規通知單）予以舉發，異議人逾應到案日
    期未提出陳述，原處分機關遂於97年5月14日以中監違字第
    裁60-B00000000號裁決書，裁處異議人罰鍰新臺幣（下同）
    1萬800元，並吊銷牌照。迨於100年6月3日異議人至原處分
    機關提出異議，原處分機關於同年月8日以中監自字第10000
    21785號函請原舉發機關查證，經原舉發機關於同年月29日
    以高市警左分交字第1000018125號函回覆略以「查證駕駛人
    及車主資料無誤後當場製單舉發，舉發單亦經違規人親自簽
    名並當場交付」等語；原處分機關復於同年7月6日以中監自
    字第1001008961號函請原舉發機關再次查證，經原舉發機關
    於同年月14日以高市警左分交字第1000020084號函覆略以「
    有關違反交通管理事件通知單（第B00000000號）當場交付
    駕駛人張復安收執，未另行送達SPL-580號輕機車車主（張
    召昆）」等語。而原處分機關遂於100年7月21日以中監自字
    第1000027801號函請原舉發機關向異議人重新合法送達本件
    舉發通知單，並於同日以中監自字第1000027801B號函向異
    議人表示因前揭舉發違規通知單送達有瑕疵，已於100年7月
    20日撤銷上揭中監違字第裁60-B00000000號裁決書。嗣異議
    人再於100年8月2日提出異議，原處分機關先後於100年8月
    15日以中監自字第1001010546號函，及於同年9月8日以中監
    自字第1001011550號函請原舉發機關提供正確送達證書並重
    新給予合理之應到案日期，嗣後異議人對原舉發機關重新送
    達之違規事實仍有不服，原處分機關遂於100年10月7日以中
    監違字第裁60-B00000000-0號裁決書裁處異議人罰鍰5400元
    ，並吊銷汽車牌照等語。
二、本件聲明異議意旨略以：異議人不知有系爭機車之存在，系
    爭機車係遭人冒名使用，並非異議人所有，且本件違規行為
    駕駛人張復安與異議人非親非故，亦不認識。而系爭機車自
    83年間遭人冒名使用迄今，異議人均不知情，迄至100年7月
    間收到法務部行政執行署臺中行政執行處通知，才知道此事
    等語。
三、按行政罰之裁處權，因3年期間之經過而消滅。前項期間，
    自違反行政法上義務之行為終了時起算。但行為之結果發生
    在後者，自該結果發生時起算。行政罰之裁處因訴願、行政
    訴訟或其他救濟程序經撤銷而須另為裁處者，第1項期間自
    原裁處被撤銷確定之日起算，於94年2月5日公布並於95年2
    月5日施行之行政罰法第27條第1項、第2項、第4項分別定有
    明文。觀諸該條立法理由略以：「本條係有關行政罰裁處權
    時效之規定。按行政罰裁處權之行使與否，不宜懸之過久，
    而使處罰關係於不確定狀態，影響人民權益，惟亦不宜過短
    ，以免對社會秩序之維護有所影響。」可知公路監理主管機
    關對於違反道路交通管理事件行為人，其是否行使裁罰權，
    實不宜久懸不決，而使處罰關係處於不確定狀態，致影響人
    民權益。準此，足悉時效制度之功能，實為求法秩序之早日
    確定所必要，自不容行政機關作出違背此一法秩序安定原則
    之舉措。另按違反行政法上義務而受罰鍰、沒入或其他種類
    行政罰之處罰時，適用本法。但其他法律有特別規定者，從
    其規定，行政罰法第1條定有明文。而違反道路交通管理處
    罰條例所定行政法上義務而受罰鍰、記違規點數等處罰，具
    有行政罰之性質，然關於處罰時效部分，道路交通管理處罰
    條例並未設有相關規定，則現今交通裁決機關依法所為之處
    罰裁決，其裁處權時效即應適用上開行政罰法相關規定（臺
    灣高等法院臺中分院99年度交抗字第972號裁定、臺灣高等
    法院臺南分院98年度交抗字第66號裁定意旨參照）。
四、經查，卷附高雄市政府警察局96年9月25日高市警交字第B00
    000000號舉發違反道路交通管理事件通知單，及原處分機關
    100年10月7日中監違字第裁60-B00000000-0號裁決書影本所
    載本件違規時間均為「96年9月25日」，乃於行政罰法實施
    後，揆諸前揭說明，原處分機關就本件違規行為之裁處權時
    效期間應自96年9月25日起算3年。而原處分機關以前揭舉發
    違規通知單送達有瑕疵為由，於100年7月21日以中監自字第
    1000027801B號函向異議人表示已於100年7月20日撤銷中監
    違字第裁60-B00000000號裁決書等情，有該函文影本1份在
    卷可稽，依行政程序法第118條前段規定，原處分機關於97
    年5月14日以中監違字第裁60-B00000000號裁決書所為行政
    處分，經原處分機關撤銷後，已溯及既往失其效力。至原處
    分機關另於100年10月7日以中監違字第裁60-B00000000-0號
    裁決書裁處異議人罰鍰5400元，並吊銷汽車牌照，則已逾越
    行政罰法所定之3年裁處權時效期間。
五、再按公路監理主管機關若未及時對交通違規行為作成裁決，
    不但使裁處權長久處於懸而未決狀態，且將使違規人遭受處
    罰機關突襲性之行政裁罰，況若處罰機關長時間未作出裁決
    ，如人民對於違規事實有所爭執，往往亦因時隔久遠，致未
    能提出有利之證據，實影響人民之權益甚鉅。查原處分機關
    以前揭舉發違規通知單送達有瑕疵為由，自行依職權於100
    年7月20日撤銷上開中監違字第裁60-B00000000號裁決書之
    際，既已逾越行政罰法所定之3年裁處權時效期間，即無從
    依前揭行政罰法第27條第4項規定，認3年之裁處權時效期間
    應延後自原裁處被撤銷確定之日起起算，附此敘明。
六、綜上，原處分機關之裁處權已因罹於時效而消滅，原處分機
    關即不得以異議人有前揭違規行為而遽以處罰，自應由本院
    將原處分撤銷，諭知異議人不罰，以資適法。又本件原處分
    機關就異議人上開違規行為所為處罰，既因罹於時效而經本
    院撤銷，則異議人聲明異議之事由究否有據，即無再行調查
    之必要，併予指明。
據上論斷，應依應依道路交通管理處罰條例第87條第2項，道路
交通事件處理辦法第19條前段，裁定如主文。
中    華    民    國   100    年    12    月    26    日
                  交通法庭    法  官   賴秀雯
上正本證明與原本無異。
如不服本裁定應於送達後五日內向本院提出抗告狀。
                              書記官   鄭郁慈
中    華    民    國   100    年    12    月    26    日